【裁判字號】    92,易,206
【裁判日期】    920603
【裁判案由】    竊盜等
【裁判全文】
臺灣新竹地方法院刑事判決                          九十二年度易字第二六號
    公  訴  人  臺灣新竹地方法院檢察署檢察官
    被      告  丁○○
    輔  佐  人  丙○○
    即被告之父
右被告因竊盜等案件，經檢察官提起公訴（九十二年度偵字第八四八號），本院判決
如左：
    主  文
丁○○毀壞門扇竊盜，累犯，處有期徒刑肆月，如易科罰金，以佰元折算壹日。
    事  實
一、丁○○曾因強盜案件，經本院於民國八十五年十二月六日以八十五年度訴字第九
    八三號判決判處有期徒刑五年六月，丁○○不服，提起上訴後，臺灣高等法院於
    八十六年二月二十五日以八十六年度上訴字第三九五號撤銷原判決，改判處丁○○有期徒刑二年八月，其後並經最高法院於八十六年五月二十二日以八十六年台
    上字第二九四四號判決駁回上訴確定，並於八十八年六月十八日執行完畢。仍未
    知警惕小心，復基於意圖為自己不法所有之犯意，於九十二年二月十日上午九時
    許，至新竹市○○里○鄰○○街五十三巷十六號甲○○○住處，以腳踢踹而毀壞
    上鎖之大門進入屋內，徒手竊取甲○○○所有之鐵製衣櫥一組。嗣於同日上午十
    時三十分許，甲○○○恰巧返回前開住處附近，發現丁○○在同巷二十二號乙○○之住處內敲毀馬桶及洗臉盆，遂報警當場逮捕丁○○。
二、案經乙○○訴由新竹市警察局第二分局報請臺灣新竹地方法院檢察署檢察官偵查
    起訴。
    理  由
一、訊據被告丁○○對於有進入被害人甲○○○住處內偷竊鐵櫥之事實固坦白承認，
    惟辯稱：門並未上鎖，我輕輕一推門就開了，而且那個地方因為全部拆遷已經斷
    水斷電，我以為那是人家不要的東西我才拿云云。經查：被告於偵查時自承：「
    （人家的門到底有無上鎖？）有，但我腳一踹就開了。」等語（參偵查卷第三一
    頁），核與被害人甲○○○指訴：平時大門都有上鎖，被告是硬撬開大門等語
    （參偵查卷第六頁背面及本院公務電話紀錄）相符，而該鐵櫥係有價值之物約值
    新臺幣二千元一節，亦據被害人甲○○○陳述明確（參偵查卷第六頁背面），雖
    證人即偉功里里長鄭桂於審理時證稱該處附近一片空屋，且被告進入偷竊之新源
    街五十三巷十六號被害人甲○○○住處門沒有鎖等語，惟被害人家門上鎖一節已
    據被害人甲○○○始終指述不移，且該鐵櫥並非被害人棄置該處，而係家中物品
    過多無法搬走故將鐵櫥留在該處（參偵查卷第六頁背面及本院公務電話紀錄），
    而該鐵櫥亦非無價值之物，是被告辯稱未破壞大門門鎖、那些東西都是人家不要
    的，所以才拿云云，應不可採，事證明確，犯行應堪認定。
二、核被告丁○○所為，係犯刑法第三百二十一條第一項第二款毀壞門扇竊盜罪。查
    被告丁○○曾因強盜案件，經最高法院判處有期徒刑二年八月確定，並於八十八
    年六月十八日執行完畢，此有臺灣新竹地方法院檢察署刑案資料查註紀錄表及臺
    灣高等法院被告全國前案紀錄表各一份在卷可按，其受有期徒刑之執行完畢，五
    年以內再犯有期徒刑以上之罪，為累犯，應依刑法第四十七條規定加重其刑。又
    查被告為輕度智障，有中華民國殘障手冊影本一紙在卷可查，其日常生活以撿拾
    破爛為生，而被告竊盜之地點及附近確實因眷村改建而全數搬遷，並已斷水斷電
    一情，除據被害人甲○○○、證人乙○○陳述明確外，復據證人即被告偷竊地點
    所屬之偉功里里長鄭桂證述明確（參本院審理筆錄），是以被告思考、理解、判
    斷等之能力皆較低於常人，其因一時貪慾致罹刑章，而所得財物甚微，且被害人
    事後亦表示願原諒被告，且願將鐵櫥送給被告等情（參卷附公務電話紀錄），本
    院認情輕法重，堪予憫恕，雖宣告法定最低本刑，猶嫌過重，爰依刑法第五十九
    條規定，減輕其刑。並依法先加後減。爰審酌被告生活狀況、智識程度，其犯罪
    之動機、手段、所生危害及犯後態度尚可等一切情狀，量處如主文所示之刑，並
    諭知易科罰金之折算標準。
三、公訴人意旨另以：被告丁○○於竊完甲○○○住處後，隨即再以腳踹開大門門鎖
    之方法，侵入新竹市○○街五三巷二二號告訴人乙○○住處內，並以鐵鎚敲破馬
    桶、臉盆欲拔取其下之支撐鐵架以販售舊物回收業者，因認被告另涉有刑法第三
    百二十一條第二項、第一項第二、三款加重竊盜未遂罪及第三百五十四條毀損罪
    嫌云云（乙○○於警詢中並就侵入住宅部分提出告訴）。按告訴乃論之罪經撤回
    告訴者，應依刑事訴訟法第三百零三條第三款規定為不受理之諭知；又查竊盜罪
    之主觀構成要件，乃行為人須對所欲竊取之物係他人所有之事實有所認識，並進
    而決意取走之主觀心態，即須具竊盜故意，若該物之所有人放棄對該物之支配監
    督權，則該物權因所有人之拋棄而消滅，他人拾取無主物或廢棄物，自無竊盜之
    可言。查本件被害人乙○○陳稱：當時我已搬遷他處，該區已全數搬光，斷水斷
    電，我屋內已無任何有價值之物，馬桶及臉盆也不要了，被告侵入住宅部分，我
    要撤回告訴等語，有告訴人聲請撤回告訴狀及本院公務電話紀錄各一紙在卷可查
    ；而觀現場照片，該馬桶及臉盆所在之浴室非常陳舊，灰塵極厚，應非係有人使
    用之處所，是應認該馬桶、臉盆及其下鐵條為廢棄物，再佐以被告對事物之判斷
    力本低於常人，又係以拾荒為生，其侵入該處後，以為馬桶及臉盆是別人不要之
    的東西而取其下鐵條之行為，應為合理，是無法認被告就此部分有何竊盜之主觀
    犯意，又因該等物係廢棄物，是自亦無毀損犯行之可言，此外，又查無其他證據
    足認被告此部分有何竊盜犯行，而被告侵入住宅及毀損部分之犯行又據告訴人乙○○於九十二年四月二十八日具狀撤回告訴，是既無法證明被告就此部分有何竊
    盜犯行，本應為無罪之諭知，另就侵入住宅及毀損部分犯行，本應為不受理之諭
    知，惟公訴人認此部分與前開論罪科刑部分亦有連續犯、牽連犯裁判上一罪關係
    ，爰不另為無罪、不受理之諭知，附此敘明。
據上論斷，應依刑事訴訟法第二百九十九條第一項前段，刑法第三百二十一條第一項
第二款、第四十七條、第四十一條第一項前段、第五十九條，罰金罰鍰提高標準條例
第二條，判決如主文。
本案經檢察官鍾曉亞到庭執行職務
中      華      民      國    九十二    年      六      月      三      日
                                臺灣新竹地方法院刑事第一庭
                                    審判長法  官  賴  淑  敏
                                          法  官  遲  中  慧
                                          法  官  楊  麗  文
右正本證明與原本無異。
如不服本判決，應於判決送達後十日內向本院提出上訴狀( 應附繕本 )，上訴於
臺灣高等法院。
                                          書記官  陳  秀  子
中      華      民      國    九十二    年      六      月      三      日
附錄本案論罪科刑法條全文：
中華民國刑法第三百二十一條第一項第二款
犯竊盜罪而有左列情形之一者，處六月以上五年以下有期徒刑：
二  毀越門扇、牆垣或其他安全設備而犯之者。


司法院資訊處製作；財團法人民間司法改革基金會備份。
